【裁判字號】    88,易,4591
【裁判日期】    890315
【裁判案由】    竊盜等
【裁判全文】
臺灣板橋地方法院刑事判決                        八十八年度易字第四五九一號
    公  訴  人  臺灣板橋地方法院檢察署檢察官
    被      告  甲○○
右列被告因竊盜等案件，經檢察官提起公訴（八十八年度偵字第一０四一五號），本
院判決如左：
    主  文
甲○○無罪。
    理  由
一、公訴意旨略以：被告甲○○之母親丙○○，將其所購買位於臺北縣五股鄉○○路
    ○段七巷十五弄三號六樓之房屋，登記予丁○○名義下，並提供屋內一間房間供
    被告之姊乙○○居住。嗣於民國（下同）八十八年一月十六日，被告甲○○自丁○○處購得該屋，當時乙○○尚居於該處，屋內亦有其私人物品，詎被告甲○○
    於同年三月間，趁乙○○外出之際，更換前述房屋之門鎖，致乙○○無法行使其
    居住權利，被告甲○○並意圖為自己不法之所有，竊取屋內之電話機具，因認被
    告甲○○涉犯刑法第三百零四條第一項之強制罪嫌及第三百二十條第一項之普通
    竊盜罪嫌等語。
二、按犯罪事實應依證據認定，無證據不得推定其犯罪事實，刑事訴訟法第一百五十
    四條定有明文。又認定不利於被告之事實，須依積極證據，苟積極證據不足為不
    利於被告事實之認定時，即應為有利於被告之認定，更不必有何有利之證據，復
    按告訴人之告訴，係以使被告受刑事訴追為目的，是其陳述是否與事實相符，仍
    應調查其他證據以資審認，再按刑法上之竊盜罪，須意圖為自己或第三人不法之
    所有，而取他人所有物，為其成立要件。若行為人因誤信該物為自己所有，而取
    得之，即欠缺意思要件，縱其結果不免有民事上之侵權責任，要難認為構成刑法
    上之竊盜罪，最高法院分別著有三十年上字第八一六號、五十二年臺上字第一三
    ００號及二十三年上字第一八九二號判例甚明。本件公訴人認被告甲○○涉有右
    開犯行，無非係以右揭事實業據告訴人乙○○指述歷歷，證人丁○○於偵查中證
    稱與被告之房屋買賣並未包括屋內家具，並以電話費帳單及買賣合約書資為論據
    。訊據被告甲○○固供認於八十八年一月二十六日購買上址房屋，並於同年四月
    六日更換門鎖，及有拿走電話、電視等情屬實在卷，惟堅決否認有被訴之強制及
    竊盜等犯行，辯稱：房屋原係要賣給乙○○，但乙○○最後沒有買，變成由伊買
    ，有附家電及裝潢，伊母親說電話是她買的，伊並未同意讓乙○○住等語。
三、經查：
  (一)本件坐落臺北縣五股鄉○○段水碓小段三六六地號、三六九地號，及地上建築物
    門牌號碼臺北縣五股鄉○○路○段七巷十五弄三號六樓之房屋，業於八十八年一
    月二十六日，由原所有人丁○○讓售予被告甲○○，並於同年三月十七日登記所
    有權人為甲○○等情，有汽車停車位讓渡書影本乙紙、臺北縣新莊地政事務所土
    地所有權狀影本二紙及建物所有權狀影本乙紙附卷可稽，足證被告甲○○確為上
    址房地之所有權人無疑。
  (二)告訴人乙○○初於檢察官八十八年五月十八日訊問時，即執其自八十一年間起就
    居住於上址房屋為由，逕指被告更換門鎖之行為，涉犯刑法之強制罪嫌云云（見
    偵查卷第十五頁背面），嗣於同年八月三十日檢察官偵訊時，則改稱自八十二年
    起住到被告換了門鎖才沒住，經被告供稱房屋係於八十三年九月間交屋時，告訴
    人復當庭再改稱大概自八十三年十一月住進該房屋云云（見偵查卷第四十四頁背
    面），故告訴人究於何時居住上址房屋，其指述忽焉翻異且前後指述不一，已非
    無疑。又告訴人於本院審理時業已自承分批搬走錄放影機及微波爐無訛在卷（見
    八十九年三月一日審判筆錄），惟其中之微波爐卻仍列於指訴遭被告竊取之財物
    清單中（告訴人迄本案言詞辯論終結後始具狀陳稱係筆誤），則其指訴顯與事實
    有所出入，不無相互牴觸之嫌，足徵告訴人乙○○之指訴，實非無瑕疵可言。
  (三)又查被告甲○○於八十八年四月四日同意由管理委員會找鎖匠更換門鎖，及於更
    換後同年月十一日，告訴人乙○○欲強行進入上址房屋，與管理員間因其並非房
    屋之所有人而發生爭吵，經警前來勸導後始行離去等情，有授權書及臺北縣警察
    局蘆洲分局五股分駐所受理各類案件紀錄表影本各乙份在卷可參，從而被告甲○○既為本案房地之所有權人，本得自由決定更換房屋之門鎖，惟此行為是否涉犯
    刑法之強制罪嫌，端視告訴人甲○○有無上址房屋之使用權源而定。證人丙○○
    於本院調查時固證稱：過戶當時被告有同意再繼續給乙○○住等語，惟告訴人卻
    陳稱係經由伊母親丙○○之口頭同意（均見八十九年一月七日訊問筆錄），復明
    確陳稱：（被告有無同意？）伊沒有問甲○○，她是否同意，伊不清楚，（有何
    權利住該房屋？）伊是沒有權利等語（見八十九年一月二十六日訊問筆錄），則
    被告辯稱並未同意讓告訴人居住等語，自屬信實而可採信。據此，告訴人既自承
    並未徵得被告同意，亦無使用之正當權源，焉能謂被告更換門鎖之行為，有何妨
    害告訴人行使權利之情事。再者，證人丙○○證述被告於過戶時曾同意告訴人繼
    續使用房屋乙節，縱屬真實，然被告曾於八十八年五月十四日以存證信函通知告
    訴人搬遷，有該存證信函影本乙份在卷可憑，告訴人復不否認曾收到該存證信函
    ，以及因尚未找到房子而未依存函中約定之八十八年五月一日、二十三日前往搬
    遷等情（見八十九年一月二十六日訊問筆錄），是以焉能以告訴人未找到房子之
    個人因素，逕謂被告有妨害告訴人行使權利之情事。
  (四)證人丁○○雖於檢察官偵訊中證陳未與被告達成買賣房屋附帶家具之協議，惟亦
    證稱：伊因利息負擔重，伊母親跟甲○○達成協議，由甲○○付清貸款，房子過
    戶給她，伊是事後才知道，事先並不知情等語（見偵查卷第四十五頁背面），故
    證人丁○○既於事後始知悉房屋過戶予被告，自無與被告就屋內家具達成任何協
    議之可能，故被告雖自承取走屋內之電話及電視，惟其已購得前揭房地，堪認其
    尚欠缺竊盜罪之不法意圖要件，自難以證人丁○○所為與被告並無協議之證詞及
    卷附之合約書，資為認定被告顯有為自己不法所有意圖之基礎，依前揭最高法院
    判例之意旨，被告取走電話之行為雖不免有民事上之侵權責任，要難認與刑法竊
    盜罪之要件相符。
  (五)綜之，告訴人業已自承並無前揭房屋之使用權源，亦難僅憑告訴人乙○○有瑕疵
    之指述，與證人丁○○之前揭證詞及該紙買賣合約書，遂逕謂被告取走電話機係
    基於為自己不法所有之意圖，被告甲○○堅詞否認有被訴之強制及竊盜等犯行，
    尚非屬虛捏卸責之詞，應堪予採信。此外，本件復查無其他積極證據足資證明被
    告甲○○確有被訴之右開犯行，揆諸前開法條規定及判例之意旨，應屬不能證明
    被告甲○○犯罪，故應由本院為無罪之諭知。
據上論斷，應依刑事訴訟法第三百零一條第一項前段，判決如主文。
本案經檢察官曾文鍾到庭執行職務
中      華      民      國      八十九    年      三    月      十五    日
                                臺灣板橋地方法院刑事第三庭
                                      法  官    陳志揚
右正本證明與原本無異。
如不服本判決，應於判決送達後十日內向本院提出上訴狀 (應附繕本) ，上訴於
臺灣高等法院。
              書記官    陳慶樹
中      華      民      國      八十九      年    三    月  二十八    日


司法院資訊處製作；財團法人民間司法改革基金會備份。
